臺灣板橋地方法院刑事判決　　　　　　　　94年度訴字第70號
公　訴　人　臺灣板橋地方法院檢察署檢察官
被　　　告　丙○○
選任辯護人　翁方彬律師
上列被告因毒品危害防制條例案件，經檢察官提起公訴（93年度
偵字第16691 號），本院判決如下：
    主  文
丙○○無罪。
    理  由
一、公訴意旨略以：被告丙○○基於販賣第二級毒品安非他命之
    概括犯意，於民國93年10月9 日、93年10月14日，連續以新
    臺幣（下同）1 萬3,000 元之價格，向丁○○（另案偵審）
    購買第二級毒品安非他命17.5公克後，旋以每公克1,000 元
    之價格，售與甲○○（另案偵審）第二級毒品安非他命3 公
    克供其施用，嗣於93年10月15日19時30分許，在臺北縣三重
    市○○路○ 段184 巷口，為警查獲，並扣得安非他命1 包（
    淨重17.3公克），因認被告涉係犯毒品危害防制條例第4 條
    第2 項之販賣第二級毒品罪嫌云云。
二、按犯罪事實應依證據認定之，無證據不得推定其犯罪事實；
    又不能證明被告犯罪者，應諭知無罪之判決；刑事訴訟法第
    154 條第2 項、第301 條第1 項分別定有明文。次按所謂證
    據，係指直接間接足以證明犯罪行為之一切證人、證物而言
    ；且事實之認定，應憑證據，如未能發現相當證據，或證據
    不足以證明，自不能以推測或擬制之方法，以為裁判基礎，
    最高法院三十年上字第一二八號、四十年臺上字第八六號判
    例均可資參考。再按認定不利於被告之事實，須依積極證據
    ，苟積極證據不足為不利於被告事實之認定時，即應為有利
    於被告之認定，更不必有何有利之證據，最高法院三十年上
    字第八一六號判例意旨可資參照。另按刑事訴訟上證明之資
    料，無論其為直接或間接證據，均須達於通常一般之人均不
    致有所懷疑，而得確信其為真實之程度，始得據為有罪之認
    定，若其關於被告是否犯罪之證明未能達此程度，而有合理
    懷疑之存在，致使無從形成有罪之確信，根據「罪證有疑，
    利於被告」之證據法則，即不得遽為不利被告之認定，有最
    高法院七十六年度臺上字第四九八六號判例可稽。
三、本件公訴人認被告丙○○涉有販賣第二級毒品罪嫌，無非以
    被告於警詢時之自白、證人甲○○於警詢時之證言等為據，
    惟訊據被告丙○○堅決否認有何販賣第二級毒品犯行，辯稱
    ：伊僅曾於93年10月15日與友人甲○○合資向丁○○購買安
    非他命，並無販賣安非他命之情事等語。
四、經查：
  (一)本件被告於警詢時雖自白有上揭販入及出售安非他命之情事
    ，惟嗣自偵查初訊時起，迄本院審理時止，均一再堅陳其並
    無該等販入或出售安非他命之行為（參見臺灣板橋地方法院
    檢察署93年度偵字第16691 號偵查卷第29頁、第37頁，本院
    94年1 月31日準備程序筆錄第2 頁），則被告先前於警詢時
    供述之情節是否確與事實相符，已非無疑，且被告暨其選任
    辯護人堅陳被告與證人甲○○均遭警方刑求，被告於警詢時
    之供述並無證據能力等語，經本院於審判期日先就此部分交
    互詰問證人甲○○及訊問被告查證結果，彼等所陳警方如何
    刑求之細節，雖互有若干齟齬，然彼等均一再堅陳警方確有
    刑求，並分別詳述警方如何施以刑求之相關細節（參見本院
    94年5 月31日審判筆錄第4 至15頁），而本院依被告選任辯
    護人聲請向臺灣板橋地方法院檢察署調取被告於偵查初訊時
    所採證之相片，其相片內容亦顯示被告臉部嘴唇等部位確呈
    現瘀血情況，據此，實難認定被告於警詢時之自白確非出於
    強暴、脅迫等不正方法者，此益見本件被告於警詢時之自白
    ，是否確與事實相符，容有產生合理懷疑之餘地，殊無從憑
    以遽認被告成立販賣第二級毒品重罪責。
  (二)本件證人甲○○於警詢時雖指述被告有上出售安非他命之犯
    行，惟嗣自偵查初訊時起，迄本院審理時止，均一再證述其
    向被告購買安非他命之情事（參見臺灣板橋地方法院檢察署
    93年度偵字第16691 號偵查卷第27頁，本院94年6 月21日審
    判筆錄第4 至8 頁），則證人甲○○先前於警詢時指述之情
    節是否確與事實相符，已非無疑，且被告暨其選任辯護人堅
    陳證人甲○○與被告均遭警方刑求，證人甲○○於警詢時之
    陳述並無證據能力等語，經本院於審判期日先就此部分交互
    詰問證人甲○○及訊問被告查證結果，彼等所陳警方如何刑
    求之細節，雖互有若干齟齬，然彼等均一再堅陳警方確有刑
    求，並分別詳述警方如何施以刑求之相關細節（參見本院94
    年5 月31日審判筆錄第4 至15頁），而本院依被告選任辯護
    人聲請向臺灣板橋地方法院檢察署調取證人甲○○於偵查初
    訊時所採證之相片，其相片內容亦顯示證人甲○○嘴唇及手
    臂等部位確呈現瘀血及出血情況，據此，實難認定證人甲○○於警詢時之陳述已符合刑事訴訟法第159 條之二所定「具
    有較可信之特別情況」之構成要件，據此，本件自難憑證人
    甲○○於警詢時之陳述遽認被告成立販賣第二級毒品重罪。
  (三)本院依被告暨其選任辯護人聲請傳喚證人丁○○到庭實施交
    互詰問及訊問查證結果，證人丁○○結證稱其僅曾於93年10
    月15日出售安非他命半台兩予被告，先前未曾出售安非他命
    予被告等語（參見本院94年6 月21日審判筆錄第9 至13頁）
    ，核與其於偵查初訊時供述之情節相符（參見臺灣板橋地方
    法院檢察署93年度偵字第16691 號偵查卷第30頁），本院再
    依職權調取證人丁○○涉販賣第二級毒品案件之偵、審卷宗
    查證結果（本院93年度訴字第2120號刑事卷宗、臺灣板橋地
    方法院檢察署檢察官93年度偵字第16559 號偵查卷宗），證
    人丁○○雖於警詢時指述曾於93年10月9 日及93年10月14日
    出售安非他命予被告（參見本院審理卷附證人丁○○警詢筆
    錄─被告暨其選任辯護人於審判程序中並未對證人丁○○警
    詢筆錄之證據能力表示意見），惟其自身因涉販賣第二級毒
    品罪嫌經檢察官提起公訴後，迭於本院93年度訴字第2120號
    刑事案件初訊時及審理中，一再堅陳其僅曾於93年10月15日
    出售安非他命予被告等語（參見本院審理卷附之93年度訴字
    第2120號刑事案件準備程序筆錄第2 頁、審判筆錄第7 頁）
    ，再參諸證人丁○○與被告雖於警詢時一致供陳彼等曾於93
    年10月9 日16時許及93年10月14日16時許二度買賣交易安非
    他命云云，惟本院依職權調彼等所使用行動電話於93年10月
    9 日及93年10月14日之雙向通聯紀錄查證結果，彼等2 人於
    該等時間點，並無相關之通聯紀錄（參見本院審理卷附之雙
    向通聯紀錄），此益見證人丁○○於警詢時陳述之情節，是
    否確與事實相符，顯有產生合理懷疑之餘地，實無從憑以遽
    認被告成立何等販賣第二級毒品重罪。
  (四)本院依職權傳喚證人即負責執行本件查緝任務之臺北市政府
    警察局刑事警察大隊小隊長乙○○到庭查證結果，其明確證
    稱斯時警方並未對被告及證人甲○○施以刑求等語（參見本
    院94年8 月11日審判筆錄第5 頁、第6 頁），惟本件雖無積
    極證據足以證明警方確有對被告及證人甲○○施以刑求，本
    院仍無從認定被告於警詢時自白確非出於強暴、脅迫等不正
    方法為之，亦無法認定證人甲○○於警詢時之陳述「具有較
    可信之特別情況」（均詳如上述），是證人乙○○之證詞，
    尚無從援為有利或不利於被告認定之依據。
  (五)本件被告為警逮捕之際，雖扣得第二級毒品安非他命1 包（
    淨重17.3公克），惟此僅得證明被告斯時確係持有該等安非
    他命，至被告究係因何原因持有該等安非他命，抑或被告是
    否有上揭販賣第二級毒品安非他命犯行，仍無從憑該等扣案
    安非他命以資認定。
  (六)綜上所述，本件公訴人所指各端，暨本院依職權所調查各節
    ，均無一足資證明被告成立公訴意旨所指之販賣第二級毒品
    罪責，此外復查又無其他積極事證足以證明被告確有何等販
    賣第二級毒品安非他命犯行，揆諸前揭說明，要屬不能證明
    其犯罪，爰為無罪之諭知。
五、本件被告遭警方逮捕之際，警方確有扣得其所持有之第二級
    毒品安非他命1 包（淨重17.3公克），而被告、證人甲○○
    及丁○○均一致陳明該等安非他命係被告於93年10月15日向
    證人丁○○所購買者等語，已如上述，則被告就此部分是否
    另涉有何等違反毒品危害防制條例罪嫌，容有繼續追查之必
    要，惟此部分未經檢察官提起公訴，本院尚不得逕予審判，
    自應由檢察官另行偵辦。
據上論斷，應依刑事訴訟法第301條第1項，判決如主文。
本件經檢察官陳銘祥到庭執行職務。
中　　華　　民　　國　　94　　年　　8 　　月　　25　　日
                  刑事第八庭  審判長法　官  王屏夏
                                    法　官  陳鴻清
                                    法　官  王偉光
以上正本證明與原本無異。
如不服本判決，應於判決送達後10日內向本院提出上訴狀。
                      　　　        書記官　楊璧華
中　　華　　民　　國　　94　　年　　8 　　月　　25　　日
